【裁判字號】    92,台上,6520
【裁判日期】    921120
【裁判案由】    偽造有價證券
【裁判全文】
最高法院刑事判決                              九十二年度台上字第六五二○號
    上  訴  人  甲○○
右上訴人因偽造有價證券案件，不服台灣高等法院高雄分院中華民國九十二年八月二
十六日第二審判決（九十二年度上訴字第八二九號，起訴案號：台灣高雄地方法院檢
察署九十一年度偵字第八二０、二三九七號），提起上訴，本院判決如左：
    主  文
上訴駁回。
    理  由
按刑事訴訟法第三百七十七條規定，上訴於第三審法院，非以判決違背法令為理由，
不得為之。是提起第三審上訴，應以原判決違背法令為理由，係屬法定要件。如果上
訴理由狀並未依據卷內訴訟資料，具體指摘原判決不適用何種法則或如何適用不當，
或所指摘原判決違法情事，顯與法律規定得為第三審上訴理由之違法情形，不相適合
時，均應認其上訴為違背法律上之程式，予以駁回。本件原判決綜合調查證據之結果
，認上訴人甲○○牽連犯有刑法第二百零一條第一項意圖供行使之用而偽造有價證券
罪及同法第三百三十九條第一項意圖為自己不法之所有，以詐術使人將本人之物交付
罪之事實，因而撤銷第一審之科刑判決，改判依牽連犯關係，從一重之前罪處斷，量
處有期徒刑年，偽造之Ｂ0000000號支票壹紙及「陳粉」印章壹顆均沒收，
已詳認定犯罪事實之依據及憑以認定之理由，並對上訴人否認犯罪之辯詞，如何不
足採信，均已依據卷內資料予以指駁及說明。按事實之認定及證據之取捨，乃屬事實
審法院之職權，證人之證言及合法調查所得之證據，何者為可採，事實審法院本得參
酌其他相關證據為自由之判斷，苟無違反經驗法則或論理法則，自難指為違法。原判
決依憑上訴人之部分自白，被害人陳華城及證人陳粉之指訴及供證，支票及退票理由
單等證據，與其他調查證據取捨之結果，認定上訴人確有本件偽造有價證券犯行，摒
棄不採上訴人所為有利之辯詞，經核其證據之取捨及證明力之判斷於法均無不合。上
訴意旨仍執陳詞，謂其於系爭支票印鑑卡留存樣式僅為蓋章，非簽名及蓋章，簽發系
爭支票當日，因夜間視線不佳，致誤蓋陳粉於參加上訴人召集之互助會標取會款時寄
放於上訴人處之印章，上訴人持該系爭支票及其他本票向陳華城借款時，依陳華城要
求，於上開數張借款票據上背書，致未發現系爭支票蓋錯印章，況簽發票據蓋錯印章
乃人之常情，上訴人亦曾於支票蓋錯印章後，重新蓋章再請執票人提示領款，況上訴
人簽發系爭支票當時，資力及票據信用均佳，陳華城亦同意收取上訴人所簽發之本票
，上訴人自無偽造有價證券之犯意。又陳粉與陳華城協同出庭時，遭陳華城恫嚇，始
為不利上訴人之供述等語，係就原判決已詳為論斷與說明之事項，再事爭執，殊非適
法之第三審上訴理由。次按審理事實之法院，其認定被告犯罪事實所憑之證據，並不
以直接證據為限，間接證據亦包括在內，凡綜合調查所得之各種直接及間接證據，本
於推理之作用得其心證，而為事實之判斷，既與事實無違，此項判斷即與完全憑空推
測迥異，即不容任意指為違法。原判決並非僅依憑陳粉之供述為認定其犯行之唯一證
據，而係引述前開各種證據，本於推理之作用予以綜合判斷，查明確與事實相符，始
資以論罪科刑，並對有利上訴人之證據，何以不足採取，亦已說明其取捨之心證理由
，難認有何違法。再按刑事訴訟法第三百七十九條第十款所謂應於審判期日調查之證
據，必須該證據確與待證事實有重要關係，就其案情委有調查之必要者而言。本件事
證已臻明確，上訴人是否曾於支票蓋錯章後，重新蓋章再請執票人提示領款，因與上
訴人成罪無關，原審不為無益之調查，不得指為調查未盡。此外，上訴人徒憑己意，
對原審採證認事職權之適法行使及原判決理由已詳為論斷之事項，再事爭辯，顯與法
定上訴第三審之形式要件不符，其上訴違背法律上之程式，應予駁回。
據上論結，應依刑事訴訟法第三百九十五條前段，判決如主文。
中      華      民      國    九十二    年     十一     月     二十     日
                              最高法院刑事第五庭
                                  審判長法官  謝  家  鶴
                                        法官  洪  文  章
                                        法官  花  滿  堂
                                        法官  陳  世  淙
                                        法官  洪  佳  濱
      右正本證明與原本無異
                                              書  記  官
中      華      民      國    九十二    年     十二     月      四      日


司法院資訊處製作；財團法人民間司法改革基金會備份。
